臺灣宜蘭地方法院民事裁定
111年度聲字第33號
聲  請  人  吳定豐  

上列聲請人因與吳金慶等間返還不當得利事件（本院110年度訴
字第356號），聲請法官迴避，本院裁定如下：
    主  文
聲請駁回。
    理  由
一、本件聲請意旨略以：吳金慶、吳容賓、吳明長、吳秋月、吳
    玉珠（下稱吳金慶等5人）對聲請人吳定豐提起本院110年度
    訴字第356號請求返還不當得利事件（下稱系爭事件），但
    承審法官不為正確辦案並召開準備程序以及依法調查證據，
    卻不當命補正、駁回反訴以及違背民事訴訟法之程序正義，
    聲請人第5度聲請伍偉華法官迴避審理，有關反訴，法未訂
    提出次數限制，且於訴訟辯論終結前，均可依法提出，本件
    伍偉華法官不開準備庭，即為駁回裁定，且未宣告予繳裁判
    費之法定5日期限，明確違法剝奪聲請人權益，涉及瀆職，
    且有關反訴訴訟標得與本訴相同者，不另加收費，此民事訴
    訟法第77條之15第1款訂有明文，而伍偉華法官違法另行收
    費，乃圖利國庫之瀆職違法行為，有關訴訟救助，法亦未訂
    提出次數之限制，且於訴訟辯論終結前，均可依法提出，本
    件明顯審核理由粗糙，即否決訴訟救助，伍偉華法官不思站
    於公正立場，為之開準備庭，執行雙方爭點整理，進行有關
    原告詐欺、偽造文書種種之調查證據、進行反訴調查證據、
    為之辯論、審理、判決等大是大非處著眼，反行小枝小節之
    裁定，想盡辦法給聲請人穿小鞋，盡顯偏袒一方即無一是處
    ，如何期盼刑事被告(法官)伍偉華如何公平裁判聲請人之案
    件，爰聲請承審法官迴避系爭事件之審理等語。
二、按民事訴訟法第33條第1項第2款規定，當事人遇法官有第32
    條所定自行迴避以外之情形，足認其執行職務有偏頗之虞者
    ，得聲請法官迴避。所謂「足認法官執行職務有偏頗之虞」
    之情形，係指法官於訴訟之結果有利害關係或與當事人有交
    誼嫌怨或其他客觀原因事實，足使人疑其為不公平之審判者
    而言。亦即應以法官對於訴訟標的有特別利害關係，或與當
    事人之一造有密切之交誼或嫌怨，或基於其他情形客觀上足
    疑其為不公平之審判者為其原因事實。若僅憑當事人之主觀
    臆測，或不滿法官進行訴訟遲緩，指摘法官指揮、進行訴訟
    程式不當，或認法官就聲明之證據不為調查、鑑定，則不得
    謂其有偏頗之虞。又法官僅於訴訟進行指揮不當，或容納一
    方當事人調查證據之聲請，或他方當事人聲明之證據不為調
    查，或於曉諭發問態度欠佳，不能認為執行職務有偏頗之虞
    ，或僅於訴訟進行中有所指揮或裁判，致當事人一造不利，
    在當事人主觀上疑其有偏頗之虞者，自不得據為聲請迴避之
    原因（最高法院69年度台抗字第457號民事裁定、82年度台
    抗字第20號、86年度台抗字第265號、90年度台抗字第39號
    民事裁定參照）。又聲請法官迴避之原因，依民事訴訟法第
    34條第2項、第284條規定，應自為聲請之日起，3日內提出
    能即時調查之證據以釋明之，如當事人未提出供釋明用之證
    據，法院自無裁定限期命其補正之必要（最高法院29年渝抗
    字第247號民事裁定意旨參照）。
三、經查，系爭事件係由本院法官伍偉華獨任審理，並非行合議
    審判之訴訟事件，業據本院調閱上開訴訟事件卷宗核閱無訛
    ，自無依民事訴訟法第270條第1項規定指定受命法官於言詞
    辯論期日前闡明訴訟關係或調查證據，踐行準備程序之必要
    ，故聲請人主張承審法官不召開準備程序及依法調查證據，
    而與程序有違云云，並非可採。又聲請人於系爭事件固對承
    審法官未就其聲請調查之證據為訴訟進行而有異議，然於民
    事訴訟中，承審法官對於證據是否充足、訴訟資料是否足堪
    形成裁判心證、證據如何取捨、以致形成何等心證而為如何
    之裁判等情，均屬法官之職權行使範疇，本得斟酌兩造提出
    之攻擊防禦方法，依職權形成心證，是法官對於當事人聲明
    之證據有無調查必要，屬於訴訟之指揮權，不得遽指為有聲
    請迴避之原因。再者，「起訴，應以訴狀表明下列各款事項
    ，提出於法院為之：一、當事人及法定代理人。二、訴訟標
    的及其原因事實。三、應受判決事項之聲明」、「原告之訴
    ，有下列各款情形之一者，法院應以裁定駁回之。但其情形
    可以補正者，審判長應定期間先命補正：六、起訴不合程式
    或不備其他要件」，民事訴訟法第244條第1項、第249條第1
    項第6款分別定有明文。是承審法官若認當事人提起訴訟，
    有程式上之欠缺，本可依上述規定命其補正，並告以不補正
    之法律上效果之法定職權，是聲請人主張承審法官無端命補
    正或駁回反訴，亦有違反程序云云，仍非可採。本件聲請人
    上開指陳承審法官偏頗之事由，均屬承審法官指揮訴訟程序
    、調查證據及心證形成等職權行使範疇，此外，聲請人復未
    提出能即時調查之證據，以釋明與系爭事件承審法官有特別
    利害關係，或與訴訟當事人有密切之交誼或嫌怨，或基於其
    他情形客觀上足疑其為不公平審判之情事。從而，聲請人以
    前揭各項事由聲請承審法官迴避，核與上述規定之要件不符
    ，為無理由，應予駁回。
四、爰裁定如主文。
中　　華　　民　　國　　111 　年　　7 　　月　　21　　日
                  民事庭   審判長法　官　鄭貽馨
 　　　　　　　                  法  官  蔡仁昭
 　　　　　　　　                法  官　張淑華 
以上正本係照原本作成。
如對本裁定抗告須於裁定送達後10日內向本院提出抗告狀，並繳
納抗告費新臺幣1,000元
中　　華　　民　　國　　111 　年　　7 　　月　　21　　日
                                 書記官　謝佩欣